【裁判字號】    95,交易,279
【裁判日期】    950905
【裁判案由】    過失傷害
【裁判全文】
臺灣高雄地方法院刑事判決             95年度交易字第279號
公  訴  人  臺灣高雄地方法院檢察署檢察官
被      告  甲○○
上列被告因過失傷害案件，經檢察官聲請逕以簡易判決處刑（95
年度偵字第5289號），本院受理後（95年度交簡字第1195號），
認為不宜以簡易判決處刑，改以通常程序審理，判決如下：
    主  文
甲○○無罪。
    理  由
一、公訴意旨略以：被告甲○○平日以駕駛營業大貨車為業，為
    從事駕駛業務之人。民國 (下同)94 年8 月17日9 時50分許
    (聲 請簡易判決處刑書誤載為14時50分許)， 甲○○駕駛車
    號HU-657號營業用大貨車，沿高雄縣茄萣鄉○○村○○路由
    西往東方向行駛，於該路與順元路交岔路口時，理應注意車
    輛行駛時，駕駛人應注意車前狀況，隨時採取必要之安全措
    施，且車輛行車速度應依標誌之規定，而當時天候為晴、日
    間自然光線、道路為無缺陷、無障礙之柏油道路、視距良好
    等情狀，又無其他不能注意之情事，竟疏於注意，仍貿然急
    駛前行，闖越紅燈，適有乙○○於同一時、地，駕駛車牌號
    碼YT-3515號自用小客車附載丁○○，沿高雄縣茄萣鄉○○
    村○○路由北往南方向行駛，在上開交岔路口，見甲○○闖
    越紅燈，閃煞不及，致甲○○所駕駛之上開營業用大貨車左
    前車頭與乙○○駕駛之自用小客車之前車頭發生碰撞，乙○○因而受有臉部挫裂傷、右膝撕裂傷等傷害，丁○○則受有
    顏面多處挫擦、撕裂傷、右胸挫傷等傷害。因認被告涉刑法
    第284條第2項前段之業務過失傷害罪嫌等語。
二、按犯罪事實應依證據認定之，無證據不得認定犯罪事實；又
    不能證明被告犯罪者，應諭知無罪之判決，刑事訴訟法第15
    4 條第2 項、第301 條第1 項分別定有明文。又按告訴人之
    告訴，係以使被告受刑事訴追為目的，是其陳述是否與事實
    相符，仍應調查其他證據以資審認（最高法院52年台上字第
    1300號判例意旨參照）。而事實之認定，應憑證據，如未能
    發現相當證據，或證據不足以證明，自不能以推測或擬制之
    方法，以為裁判基礎，最高法院40年台上字第86號判例意旨
    足資參照。又依刑事訴訟法第161 條第1 項之規定：檢察官
    就被告犯罪事實，應負舉證責任，並指出證明之方法。因此
    ，檢察官對於起訴之犯罪事實，應負提出證據及說服之實質
    舉證責任。倘其所提出之證據，不足為被告有罪之積極證明
    ，或其指出證明之方法，無從說服法院以形成被告有罪之心
    證，基於無罪推定之原則，自應為被告無罪判決之諭知，亦
    有最高法院92年台上字第128 號判例要旨足參。所謂認定犯
    罪事實之證據，係指足以認定被告確有犯罪行為之積極證據
    而言，如未發現相當證據，或證據不足以證明，自不能以推
    測或擬制之方法，以為裁判基礎。且刑事訴訟上證明之資料
    ，無論其為直接證據或間接證據，均須達於通常一般人均不
    致於有所懷疑，而得確信其為真實之程度，始得據為有罪之
    認定，若其關於被告是否犯罪之證明未能達此程度，而有合
    理性懷疑之存在，致使無從形成有罪之確信，根據「罪證有
    疑，利於被告」之證據法則，即不得遽為不利被告之認定，
    此觀諸最高法院76年台上字第4986號判例意旨亦甚明顯。復
    按，刑法之過失犯，以行為人對於結果之發生應注意並能注
    意而不注意為成立要件，換言之，行為人在客觀上負有注意
    義務，就其個人之身心情況，又有注意之能力，且可期待其
    能注意，行為人卻根本未注意，或僅為不足夠之注意，致實
    現構成要件 (即發生危害之結果)， 苟欠缺其一，即難認行
    為人有何過失責任。於交通事故之刑事案件中，汽車駕駛人
    雖可信賴其他參與交通之對方亦能遵守交通規則，同時為必
    要之注意，謹慎採取適當之行動，而對於不可知之對方違規
    行為並無預防之義務，然因對於違規行為所導致之危險，若
    屬已可預見，且依法律、契約、習慣、法理及日常生活經驗
    等，在不超越社會相當性之範圍應有注意之義務者，自仍有
    以一定之行為避免結果發生之義務。因此，關於他人之違規
    事實已極明顯，同時有充足之時間可採取適當之措施以避免
    發生交通事故之結果時，即不得以信賴他方定能遵守交通規
    則為由，以免除自己之責任。換言之，汽車駕駛人應可信賴
    參與交通行為之對方，亦將同時為必要之注意，相互為遵守
    交通秩序之適當行為，除對方之違規事實已極明顯，同時有
    充足之時間可採取適當之措施以避免發生交通事故之結果時
    ，仍有期待其注意避免危害結果之發生之外，並無考慮對方
    將會有違反交通規則之不當行為之義務。故汽車駕駛人如已
    遵守交通規則且為必要之注意，其對於危害結果之發生無法
    避免時，縱有死傷結果之發生，其行為仍難認有過失可言 (
    最高法院74年台上字第4219號、88年度台上字第1852號判例
    要旨參照)。
三、本件公訴人認被告甲○○涉有業務過失傷害之犯行，無非係
    以：告訴人乙○○、丁○○之指訴、高雄縣政府警察局湖內
    分局道路交通事故現場圖、道路交通事故調查報告表 (一)
    、(二)、高雄縣政府警察局湖內分局道路交通事故現場談話
    紀錄表2份、現場蒐證照片18張、劉光雄醫院出具之診斷證
    明書2紙，為其依據。訊據被告甲○○固坦承其於上開時、
    地，駕駛上開營業用大貨車與乙○○駕駛之自用小客發生車
    禍事故，並致乙○○、丁○○受有前揭傷害之事實，惟堅決
    否認上開犯行，辯稱：其經過上開交岔路口時是綠燈，告訴
    人乙○○闖紅燈，且車速很快，是告訴人乙○○來撞伊車子
    ，伊無法避免，當時有目擊證人看到，其並無過失等語。
四、經查：
(一)證人即目擊上述車禍事件之丙○○於本院95年7 月3 日調查
    時證稱：「我是走魚市○○○○路，我是從北向南要左轉東
    方路，那時正好紅燈，我停下來時我的方向是紅燈，我停下
    來時前方有一輛自小客車衝過去，它沒有停下來，那個時候
    我還沒有注意看，因為我要左轉，我注意左方的情況。後來
    我聽到一聲衝撞聲，我看到一部貨車，是大榮貨運的車子。
    貨車跟一部自小客車撞在一起，大榮貨運的車子靠近安全島
    。」、「我是在剛剛停下來後，很快的時間就聽到衝撞聲，
    後來我方向綠燈時轉向東方路時，我要彎過去時看到大榮貨
    運的司機很像站不起來的樣子，我想去幫他，後來我看到他
    自己坐下我就走了。」、「我還沒有到達停止線時，就看到
    乙○○自小客車過去。那時我離停止線約二、三公尺。」、
    「我忘記是慢慢的煞車還是快到停止線之時才煞車，我只記
    得離停止線約二、三公尺時，看到自小客車在前方直行」、
    「我記得我停下來時，就看到告訴人的車子 (直行)」 等語
     ( 見 當日訊問筆錄)， 於本院95年8 月22日審理時亦證稱
    ：「我從台南要去路竹，經過事發路口，我看到紅燈慢慢減
    速，後來停紅燈，看到一部白色的車從我旁邊衝過去，就撞
    上一台大榮貨運的車，我等到綠燈時要轉彎，還沒有彎過去
    我看到貨運車的司機好像站不穩的樣子，我就要過去扶他，
    後來他就自己坐在安全島上我就沒有去扶他，跟他發生事故
    的車主也有流血。」、「我記不清楚 (是在遠處就看到紅燈
    ，還是靠近路口時才看到紅燈)。 我只知道我停車時是紅燈
    。」、「我只知道他 (那部車)速 度很快，但是我停下還是
    我還沒有停下，他從我旁邊經過，我忘記了。」、「 (我那
    天你開)內 車道。」、「當天他 (那部車)是 從外車道超車
    」、「那時候我正在踩煞車，他 (那部車)應 該就衝過去了
    。」、「我當天是看到黃燈就踩煞車還是看到紅燈踩煞車，
    我不記得了。」等語 (見當日審判筆錄)； 是證人丙○○一
    再證稱其經過上開路口停車時，順元路 (北往南)方 向之號
    誌係紅燈，當時一部白色的車 (按即告訴人乙○○駕駛之自
    用小客車)從 伊旁邊 (外側快車道)衝 過去，雖其無法清晰
    記得是看到黃燈或紅燈時踩煞車，亦記不清楚其是在遠處就
    看到紅燈，或是靠近路口時才看到紅燈，惟其明確證述伊還
    沒有到達停止線時，就看到乙○○所駕駛之自小客車直行過
    去，當時伊離停止線約二、三公尺等情，則依該處之行車速
    限60公里/每 小時計算，苟(1)證人丙○○依正常速限行駛，
    其每秒鐘得行駛之距離約16.66 公尺｛計算方式為：60000
    公尺÷60÷60 ＝16.66公尺｝，換言之，證人丙○○在距離
    停止線約二、三公尺之時，其通過停止線之時間僅需0.12秒
    至0.18秒；苟(2)證人丙○○因看見號誌即將變換為紅燈而減
    速行駛，以時速30公里計算，其每秒鐘得行駛之距離亦有
    8.33公尺，換言之，證人丙○○在距離停止線約二、三公尺
    之時，其通過停止線之時間僅需0.24秒至0.36秒；若(3)證人
    丙○○因看見號誌即將變換為紅燈而減速行駛，以時速20公
    里計算，其每秒鐘得行駛之距離亦有5.55公尺，換言之，證
    人丙○○在距離停止線約二、三公尺之時，其通過停止線之
    時間僅需0.36秒至0.54秒；本院審酌交岔路口之行車管制號
    誌之變換順序為綠燈─> 黃燈─> 紅燈─> 綠燈，燈號變換
    之時間不可能少於0.54秒，此為公眾週知之事實，苟證人丙○○距離停止線約二、三公尺之時，其看見之號誌為黃燈，
    其自可依正常速度利用黃燈變換為紅燈之短暫時間 (至少超
    過0. 54 秒)直 行通過交岔路口左轉進入東方路，毋需停止
    於停止線處；惟證人丙○○最後仍因紅燈而停於停止線處，
    顯見證人丙○○距離停止線二、三公尺時，其依正常速度行
    進二、三公尺之後 ( 以 時速20公里計，即在0.54秒之內)
    ，該交岔路口之號誌即為紅燈，致證人丙○○決定停止於停
    止線上，亦即，證人丙○○在距離停止線二、三公尺之時，
    該交岔路口最遲在0.54 秒 之內即轉為紅燈；惟如前所述，
    號誌變換之時間不可能少於0.54秒，是以，證人丙○○在停
    止線時，號誌既已轉為紅燈，則其在距離停止線約二、三公
    尺之時，該號誌不可能為黃燈，而在0.54秒之內轉換為紅燈
    ，換言之，證人丙○○於上開交岔路口停止線前二、三公尺
    時，其看見之號誌早已變換為紅燈，洵堪認定。從而，依證
    人丙○○之證述，告訴人駕駛上開自小客車行經上開交岔路
    口之順元路 (北往南)時， 確有闖紅燈之事實，應可認定。
(二)本件車禍發生之時，告訴人所駕駛之自用小客車車頭與被告
    所駕駛之營業用大貨車之左前方車燈下方板金互相撞擊，造
    成告訴人所駕駛之自用小客車車頭全毀，告訴人之營業用大
    貨車僅有左前方車燈下方板金毀損，而告訴人所駕駛之自用
    小客車則在車禍現場留有長達17.3公尺之煞車痕跡，並將被
    告所駕駛之營業大貨車撞離原有行車車道，偏向告訴人行車
    方向南方之安全島上後始停住，此有前揭道路交通事故現場
    圖、現場照片在卷可證，本院審酌告訴人車輛之毀損情形及
    其車輛將告訴人之營業大貨車撞離原有行車車道等情，認告
    訴人車輛在肇事前，係以超速行駛通過交岔路口，其行車速
    度至少在時速60公里以上，告訴人乙○○及其搭載之乘客即
    證人丁○○於本院95年8 月22日審理時證述，告訴人所駕駛
    之自用小客車在肇事前，時速約60公里乙節，顯與事實不符
    ，不足採信。
(三)證人丁○○於95年1月13日警詢時證稱：「當看到對方的車
    輛時，他的速度本來是很慢，可是營大貨車剛出路口時速度
    突然變快，我所乘坐的自小客車發現時有煞車，結果還是撞
    上了」等語，於本院95年6月12日調查時證稱：「(被告車速
    )不快，也不慢，看不出他有停車的跡象，就是一般的速度
    。」等語 (見當日訊問筆錄)，核與被告於本院調查時所供
    其經過路口時從二檔變換成三檔之情節，應屬相符，則衡諸
    常情，苟被告行經交岔路口闖紅燈，怎可能以正常速度通過
    ？再者，苟被告行經交岔路口闖紅燈，其突見告訴人之自用
    小客車經過路口，衡情應會採取避免車禍發生之措施 (如迴
    轉或煞車)，惟依本件車禍現場圖觀之，被告駕駛之營業大
    貨車與告訴人駕駛之自用小客車撞擊之後，並未在現場留下
    煞車痕跡，且其與告訴人駕駛之自用小客車撞擊處 (即告訴
    人之車輛煞車痕轉折處)，與其前進方向並無明顯之偏差，
    反而是告訴人之車輛與被告之自用小客車撞擊之前，有緊急
    煞車與偏左閃避之情形，足見本件車禍發生之前，被告行進
    方向為綠燈，且被告係依正常速度通過交岔路口。至於，告
    訴人乙○○、丁○○於警詢、偵查及本院審理中指訴被告闖
    紅燈乙事，核與事實不符，亦不足採為不利於被告之認定。
(四)綜上所述，本件車禍之發生應係告訴人行經交岔路口時，違
    規闖紅燈，且以時速60公里以上之速度通過，致其發現依正
    常號誌且依速限行駛之被告車輛時，因閃避不及而撞上被告
    之車輛所致，而告訴人既以如此高速通過交岔路口，衡諸社
    會通念，實難期待被告採取適當之措施以避免本件車禍之發
    生。揆諸上開說明，應認被告所辯洵堪採信，其自無過失責
    任可言。
五、公訴人提出之高雄縣政府警察局湖內分局道路交通事故現場
    圖、道路交通事故調查報告表 (一)、(二)、高雄縣政府警
    察局湖內分局道路交通事故現場談話紀錄表2份、現場蒐證
    照片18張、劉光雄醫院出具之診斷證明書2紙等證據資料，
    僅能證明被告與告訴人乙○○於上開時、地發生車禍，告訴
    人乙○○、丁○○受有傷害之事實，並無法直接證明被告對
    於本件車禍之發生，有何過失之情事。是依卷內現存之證據
    ，尚不足使本院形成被告涉犯過失傷害犯行之有罪確信；此
    外，公訴人亦未提出其他積極證據證明被告有何過失傷害之
    行為，是尚難認定被告確有上開犯行。依上說明，既不能證
    明被告犯罪，揆諸前開法條之規定及判例要旨，依法自應為
    被告無罪之諭知。
六、告訴人乙○○、丁○○明知乙○○駕車行經上開時、地違規
    闖紅燈，且未依速限行駛通過交岔路口，以致造成本件車禍
    ，詎告訴人乙○○竟於本院95年6月12日調查時，供前具結
    ，對於案情有重要關係之事項，故意為虛偽陳述：「我是直
    走，從編號1照片的下方往上方直行。我的車速約六十公里
    左右。當天是放鴿子訓練後要再看下一次放鴿子的地點。我
    直行時我看到被告車從十字路口來，我們的方向是綠燈。我
    看到他時，我的車子在編號1 照片的斑馬線附近，還沒有過
    斑馬線。丁○○也有看到，也有告訴我，我也看到後馬上踩
    煞車。」等語，及於本院95年8 月22日審理時，接續虛偽陳
    述：「我是綠燈」、「我轉過之前的一個彎道然後就直行看
    到綠燈，一直到路口都還是綠燈。」、「我的時速60( 公里
    ) 」等語。另告訴人丁○○於檢察官95年2 月21日偵查時，
    供前具結，對於案情有重要關係之事項，故意為虛偽陳述：
    「我們的時速約60公里，我們的方向是綠燈，對方車闖紅燈
    過來．．．我確定對方闖紅燈」等語，及接續於本院95年6
    月1 2 日調查時，虛偽證稱：「我們是從編號1 之照片所示
    的直行方向，被告是從我們的右手方向過來。我坐在前座，
    我看到我的前方路口號誌是綠燈，那時我們的車速約六十公
    里左右。」等語，復於本院95年8 月22日審理時，虛偽證稱
    ：「我跟朋友乙○○放完鴿子要回來，我們是綠燈，對方闖
    紅燈我們煞不住就撞上去。」、「我們時速約60( 公里)左
    右。」等語，均足生損害於國家司法權之正確行使，其2 人
    涉嫌刑法第168 條偽證罪部分，本院另依職權檢附相關卷證
    資料函送臺灣高雄地方法院檢察署依法偵辦，附此敘明。又
    告訴人乙○○因本件車禍案件，經被告甲○○提出過失傷害
    告訴，由臺灣高雄地方法院檢察署檢察官於95年3 月14日以
    95 年 度偵字第5289號不起訴處分確定，是告訴人乙○○既
    無恐因其陳述致自己受刑事追訴或處罰之情事，其於本院95
    年6 月12日調查及95年8 月22日審理中，依法並無拒絕證言
    權，是其上開期日之陳述，不因本院未告知其得拒絕證言之
    權利，而得主張不負偽證之責，併予敘明。
據上論斷，應依刑事訴訟法第301條第1項前段，判決如主文。
本案經檢察官陳文哲到庭執行職務。
中    華    民    國    95    年    9     月    5    日
                  刑事第九庭    審判長法  官  張世賢
                                      法  官  謝梨敏
                                      法  官  陳建和
以上正本證明與原本無異。
如不服本判決，應於判決送達後10日內，向本院提出上訴狀。
中    華    民    國    95    年    9     月    5     日
                                      書記官  林姵妤


司法院資訊處製作；財團法人民間司法改革基金會備份。
